【裁判字號】    88,上更(一),225
【裁判日期】    890112
【裁判案由】    毒品危害防制條例
【裁判全文】
臺灣高等法院臺中分院刑事判決              民國八十八年度上更(一)字第二二五號
    上  訴  人
    即  被  告  乙○○
    選任辯護人  黃興木
右上訴人因違反毒品危害防制條例案件，不服台灣南投地方法院中華民國八十七年十
一月三日第一審判決（民國八十七年度訴緝字第一○號，起訴案號：台灣南投地方法
院檢察署民國八十六年度偵緝字第六三號），提起上訴，判決後，經最高法院發回更
審，本院判決如左：
    主      文
原判決關於販賣毒品罪部分撤銷。
乙○○連續販賣毒品，累犯，處有期徒刑拾肆年。
販賣毒品所得財物新台幣拾壹萬壹仟元沒收。
    事      實
一、乙○○曾因傷害案件，經臺灣雲林地方法院判處有期徒刑三月，於民國（下同）
    八十四年五月十九日易科罰金執行完畢。仍不知悔改，復意圖營利，基於販賣毒
    品海洛因之概括犯意，自八十五年二月間某日起至八十六年一月三十一日止，以
    000－000000號呼叫器為聯絡工具，在附表所示時間、地點，連續販賣
    毒品海洛因予甲○○、己○○、戊○○等計廿次，得款計新台幣（下同）十一萬
    一千元。嗣因甲○○、己○○、戊○○等人分別為警查獲，進而供出上情始被發
    覺。
二、案經南投縣警察局竹山分局移送台灣南投地方法院檢察署檢察官偵查起訴。
    理      由
一、訊據上訴人即被告乙○○（以下簡稱被告）雖否認有販賣毒品海洛因犯行，辯以
    伊並無販賣毒品海洛因予甲○○、戊○○、己○○，伊僅與己○○各出資五千元
    合買海洛因，甲○○與伊有仇隙，且欠伊款項，有意誣陷與戊○○則不相識，甲○○等三人於警訊所供非實情云云。惟查：
  (一)被告右開連續販賣毒品海洛因之犯罪事實，業據證人戊○○、甲○○、己○○於
    警訊分別指證明確（見他字卷警訊筆錄），甲○○於偵查、原審，戊○○、己○○於原審亦仍均證述有向被告購買海洛因無異。且參以證人甲○○、戊○○於警
    訊均稱，打000－000000號呼叫器與被告聯絡購買毒品，而該呼叫器係
    丁○○所租用，且丁○○與被告相識時，曾告知被告此呼叫器號碼之後使用期間
    曾感覺此呼叫器有被盜用情事，已據證人丁○○於本審調查時證述在卷（見本審
    卷第一○○頁），證人甲○○、戊○○與丁○○不相識，其等打該呼叫器向被告
    購買毒品，顯非巧合，益證甲○○、戊○○所證向被告購買毒品，應為真實。至
    證人甲○○於偵查時證稱，購買毒品二次，於原審證謂購買十次，證人戊○○於
    原審證稱，每次購買三千元至五千元，證人己○○於原審證述，每次大約購買三
    千元至五千元各情，雖對於購買之時間、次數金額等項與於警訊所證不一致，但
    應以被警逮獲當時之記憶較為清楚，且合實情，故應以警訊之證述較為可採（己○○於警訊時稱買十餘次，而無法明確指出次數，迨原審審理中明確指證係十二
    次，己○○部分應以其能明確指證之次數為據）。
  (二)證人己○○於偵查中曾翻異前供，改稱海洛因係其與被告共同購買，並稱：我拿
    錢給被告乙○○，乙○○去調貨‧錢是交給他本人，很多次，他去拿貨，約在外
    面見面，他再將海洛因交給我，他交給我時，是一包已包裝好，不必再分裝等語
    （見八十六年度偵字第一九二四號卷七三至七四頁），然究此情節，益徵己○○
    確係與被告交易買賣，否則如係共同購買，或單純調貨，己○○為何從不與被告
    同至賣主處交易，而要一再透過被告購買海洛因，謂被告未從中牟利，實與常情
    不符，此亦與被告說詞不符；且被告在偵查中供稱，伊是拜託己○○替其買海洛
    因（八十六年偵緝字第六十三號卷第十一頁反面），於本院前審審理中又辯稱與
    己○○合資購買，供詞不符，足見其不實。另證人戊○○雖亦曾於偵查中翻異前
    供，改稱警訊時所言不實在，然證人戊○○係於八十六年二月十一日為警查獲施
    用毒品時，即供出毒品來源，係向被告購買，且具體詳述購毒之時間、地點，此
    顯非承辦警員所能憑空杜撰。
  (三)證人甲○○曾受僱於被告，並與被告因共同涉犯妨害自由及恐嚇取財等罪，經原
    審法院以八十六年度訴字第四五二號判決在案，有該判決書在卷可按，足徵甲○○與被告關係匪淺，應無設詞陷害被告之可能，被告辯稱與證人甲○○有仇恨，
    無非圖卸刑責，不足採信。
  (四)證人甲○○、戊○○、己○○於本審調查時或證稱未打過000－000000
    號呼叫器與被告聯絡，警訊所證非實，證人己○○或證謂與被告合資購買毒品，
    無非護被告之詞，不足為被告有利之認定。又證人甲○○、己○○、戊○○三
    人在犯不同之時間、地點為警查獲施用毒品，而分別供出向被告購買毒品，顯無
    勾串誣陷被告之可能，彼等所為之指證，應為真實，可為被告犯罪之證據。
  (五)販賣海洛因係重罪，如非有利可圖，豈有甘犯律法涉險之可能，是被告有營利之
    情事甚明。綜上所述，尚難因其拒不坦陳毒品入出差價，即為有利之認定，被告
    所辯不足採信，本件事證已臻明確，其連續販賣海洛因之犯行洵堪認定。
二、按肅清煙毒條例業經修正為毒品危害防制條例，並於八十七年五月二十日經總統
    公布施行，同年月二十二日生效，海洛因屬第一級毒品，被告行為後法律已有變
    更，而毒品危害防制條例第四條第一項之販賣第一級毒品罪，法定刑除死刑、無
    期徒刑外，尚得併科一千萬元以下罰金之規定，其處罰較肅清煙毒條例第五條第
    一項之販賣毒品罪為重，自應適用較有利於被告之肅清煙毒條例罪處斷。核被告
    所為，係犯肅清煙毒條例第五條第一項之販賣毒品海洛因罪。其先後廿次販賣毒
    品海洛因犯行，犯罪構成要件相同，顯係基於概括犯意反覆為之，應依連續犯之
    規定，論以一罪。被告實際上販賣毒品與甲○○三次，起訴為二次，其中一次與
    起訴部分為連續犯關係，為起訴效力所及，法院自得併予審理。被告非法持有海
    洛因之低度行為，已為其販賣之高度行為所吸收，不另論罪。又被告曾因傷害案
    件，經台灣雲林地方法院判處有期徒刑三月確定，於八十四年五月十九日易科罰
    金執行完畢。有台灣南投地方法院刑案資料查註紀錄表可按，其於五年內再犯有
    期徒刑以上之本罪，為累犯，販賣毒品罪之法定本刑為死刑或無期徒刑，依法不
    得加重。查被告販賣毒品戕害他人身心健康，為社會所非議，但販賣之金額僅十
    一萬一千元，可見數量不多，情節不重，所犯為法定刑死刑或無期徒刑之罪，情
    輕法重，不無可憫恕，依刑法第五十九條規定，減輕其刑。
三、原審為科刑之判決，固非無見，惟被告販賣予甲○○之時間，是八十五年二、三
    月間，一共販賣三次，每次二萬元，原判決誤八十五年二月間起至同年五月間止
    ，共購買二次，每次二萬元，與事實不符。犯販賣毒品罪，因犯罪所得財物沒收
    之，肅清煙毒條例第十三條第一項定有明文，且此規定，係刑法第三十八條第一
    項第三款、第三項但書之特別規定，採義務沒收主義，故販賣毒品所得之金錢，
    如能認定確係販賣毒品所得之款項，均應宣告沒收，不以當場搜獲扣押者為限，
    本件依附表所示，被告販賣毒品，所得共十一萬一千元，不能證明被告業已費失
    ，自應沒收，原判決未諭知沒收，原審未參酌犯罪情狀，依刑法第五十九條規定
    減輕其刑，以上均有不妥。被告上訴意旨，仍執前詞，否認犯罪，指摘原判決不
    當，雖無理由，但原判決既有上述可議之處，仍應由本院將原判決此部分撤銷改
    判，審酌被告犯罪之動機、目的、手段、所得財物，犯罪後之態度等一切情狀，
    量處如主文第二項所示之刑，以示懲儆，販賣毒品所得十一萬一千元，不能證明
    已費失完畢而不存在，應予宣告沒收。原判決關於販賣安非他命部分，已判決確
    定，不予論列，併此明。
四、據上論斷，應依刑事訴訟法第三百六十九條第一項前段、第三百六十四條、第二
    百九十九條第一項前段，肅清煙毒條例第五條第一項、第十三條第一項，刑法第
    十一條前段、第二條第一項但書、第五十六條、第五十九條、第四十七條，判決
    如主文。
本案經檢察官丙○○到庭執行職務。
中      華      民      國    八十九      年      一      月    十二    日
                                  臺灣高等法院臺中分院刑事第一庭
                                        審判長法  官  陳  嘉  雄
                                              法  官  龔  永  昆
            法  官  陳  登  源
右正本證明與原本無異。
如不服本判決應於收受送達後十日內向本院提出上訴書狀，其未述上訴之理由者並
得於提起上訴後十日內向本院補提理由書（均須按他造當事人之人數附繕本）。
                                              書記官  林  桂  鳳
中      華      民      國    八十九      年      一      月    十三    日
所犯法條：肅清煙毒條例第五條第一項。
販賣、運輸、製造毒品、鴉片或麻煙者，處死刑或無期徒刑。
附表
┌──┬───────┬──────────┬────┬────────┐
│編號│販  賣  時  間│販   賣   地   點   │販賣對象│販賣數量及金額  │
├──┼───────┼──────────┼────┼────────┤
│ 一 │八十五年二、三│竹山鎮鄉○○里十│ 甲○○ │每次二萬元共三次│
│    │月間及五月    │號香菇寮(甲○○住處)│        │                │
├──┼───────┼──────────┼────┼────────┤
│    │八十五年九間起│                    │        │                │
│ 二 │至八十六年一月│竹山鎮延平工業區    │ 戊○○ │每次三千元共五次│
│    │三十一日止    │                    │        │                │
├──┼───────┼──────────┼────┼────────┤
│    │八十五年十一月│竹山鎮、鹿谷鄉等地  │        │每次三千元共十二│
│ 三 │間起至八十六年│(被告住處)(郵局附近)│ 己○○ │次              │
│    │一月間止(中旬)│                    │        │                │
└──┴───────┴──────────┴────┴────────┘
                                                                        Ａ


司法院資訊處製作；財團法人民間司法改革基金會備份。
